臺灣臺中地方法院刑事判決　　　　　　　　　　　　九十一年度訴字第二六八０號
　　公　訴　人　臺灣臺中地方法院檢察署檢察官
　　被　　　告　甲○○
右列被告因毒品危害防制條例案件，經檢察官提起公訴（九十一年度毒偵字第二八五
二號），本院判決如左：
    主  文
甲○○連續施用第一級毒品，處有期徒刑柒月；查獲之第一級毒品海洛因肆包（合計
淨重拾伍點貳陸公克，包裝重貳點陸捌公克）沒收銷燬之。又連續施用第二級毒品，
處有期徒刑陸月；查獲之第二級毒品安非他命貳包（毛重拾肆點肆公克）沒收銷燬之
。應執行有期徒刑拾月。查獲之第一級毒品海洛因肆包（合計淨重拾伍點貳陸公克，
包裝重貳點陸捌公克）、第二級毒品安非他命貳包（毛重拾肆點肆公克）均沒收銷燬
之。
    事  實
一、甲○○曾於民國八十六年至八十八年間因施用第一級毒品海洛因及第二級毒品安
    非他命，而經本院裁定送勒戒處所觀察、勒戒後，認有繼續施用毒品之傾向，再
    經本院裁定令入戒治處所施以強制戒治，嗣因強制戒治期滿，由本院於八十九年
    三月十七日以八十八年度訴緝字第六○號刑事判決判處免刑確定。詎其詎其於前
    開免刑判決確定後五年內，竟分別基於施用第一級毒品海洛因、第二級毒品安非
    他命之概括犯意，連續自八十九年七、八月間起至同年十月二十五日止，在台中
    市不詳姓名朋友住處，以將第一級毒品海洛因摻在香煙內再點燃香煙吸食或以食
    鹽水將第一級毒品海洛因稀釋後用注射針筒注射於手掌背或手臂血管內之方式，
    施用第一級毒品海洛因多次；又連續在前開期間內，在前開地點，以將第二級毒
    品安非他命以玻璃球燃燒加熱而吸食所產生煙霧之方式施用第二級毒品安非他命
    多次。嗣於八十九年十月二十五日凌晨零時三十分許，在台中市○○路與西屯路
    口為警查獲，並扣得第一級毒品海洛因四包（合計淨重十五‧二六公克，包裝重
    二‧六八公克）、第二級毒品安非他命二包（毛重十四點四公克）、注射針筒五
    支、電子磅秤、研磨機、分裝袋、吸食器及杓子等物。甲○○經警查獲後並冒用
    其姐陳玉雪之名義接受偵訊，而於偵訊筆錄、台中市警察局第二分局採委託鑑尿
    液代號與真實姓名對照表等偽造「陳玉雪」之署押（偽造署押部分業經另案判決
    確定）。
二、案經台中市警察局第二分局移請臺灣臺中地方法院檢察署檢察官偵查起訴。
    理  由
一、訊據被告甲○○對於前揭事實於本院審理時均已坦承不諱，惟矢口否認有何施用
    第一、二級毒品之犯行，並辯稱此部分與其自九十年四月間某日起至同年七月十
    一日二十二時許止之施用第一、二級毒品之犯行，應屬連續犯；而前開九十年間
    之施用第一、二級毒品犯行，業經本院以九十一年度訴字第五０三號刑事判決，
    就連續施用第一級毒品部分判處有期徒刑一年，連續施用第二級毒品部分判處有
    期徒刑八月，應執行有期徒刑一年六月確定，本件不應再判處徒刑云云。經查：
（一）前揭事實業據被告坦承不諱，並有台中市警察局第二分局採委託鑑尿液代號與
      真實姓名對照表、台中市衛生局煙毒尿液檢驗成績書（均附於本院九十一年訴
      字第五０三號卷第七二、七三頁，且因被告冒用其姊陳玉雪之名義應訊，故前
      開文件名義人為陳玉雪）、本院八十八年度訴緝字第六０號刑事判決（附於臺
      灣臺中地方法院檢察署九十年度毒偵字第五０四九號卷第三十四至三十六頁）
      、本院九十年度簡字第八一號刑事簡易判決、扣押物品清單等在卷可稽，另有
      臺灣高等法院被告全國前案紀錄表及臺灣臺中地方法院檢察署刑案資料查註紀
      錄表各一份在卷可參。
（二）至連續犯之所謂出於概括犯意，必須其多次犯罪行為，自始均在一個預定犯罪
      計劃以內，出於主觀上始終同一犯意之進行，若中途另有新犯意發生，縱所犯
      為同一罪名，究非連續其初發之意思，即不能成立連續犯（最高法院八十九年
      度台上字第二０六九號判決參照）。被告於本院九十一年度訴字第五０三號違
      反毒品危害防制條例案件審理中供稱其於九十年四月間，因與男朋友分手後心
      情不好，始再行施用第一、二級毒品，八十九年十月二十五日為警查獲後至九
      十年四月間，未曾施用第一、二級毒品等語，故本院前開判決乃據此認「本院
      亦無積極證據證明此段期間，被告另有施用第一、二級毒品之行為。觀諸前開
      二次犯行相距近五個多月，且被告復自承係因感情因素導致情緒低潮，始另行
      起意施用第一、二級毒品，堪認前開犯行與本案並無連續犯裁判上一罪關係」
      ，此有本院九十一年度訴字第五０三號刑事判決一份在卷可憑，則被告前開所
      辯自不足取。
（三）按「犯第十條之罪者，檢察官應先將被告送勒戒處所觀察、勒戒，其期間不得
      逾一月。」、「經觀察、勒戒後，無繼續施用毒品傾向者，應由檢察官為不起
      訴之處分；有繼續施用毒品之傾向者，由檢察官聲請法院裁定令入戒治處所施
      以強制戒治，其期間為一年。但自首者，得以保護管束代之」，毒品危害防制
      條例第二十條第一、二項定有明文。再按「依第二十條第二項強制戒治期滿或
      交付保護管束期滿，應由檢察官為不起訴之處分」、「依前項規定為不起訴處
      分後，五年內再犯第十條之罪者，不適用前項之規定。但應由檢察官聲請法院
      裁定先令入戒治處所施以強制戒治。三犯以上者，亦同」，毒品危害防制條例
      第二十三條第一、二項亦有明文。再按毒品危害防制條例修正施行前繫屬之案
      件，除有刑法第二條第一項但書之情形外，於修正施行後，審判中之案件，由
      法院依修正後規定處理之；依修正後規定應為不起訴之處分者，法院應為免刑
      之判決，毒品危害防制條例第三十五條第三款分別定有明文，故法院所為免刑
      之判決，亦堪認係前開第二十三條第二項所稱「依前項規定為不起訴處分」。
      復按海洛因、安非他命分別係毒品危害防制條例第二條第二項第一、二款所規
      定之第一、二級毒品。則被告前因施用毒品案件，經觀察、勒戒後，認有繼續
      施用傾向，而經送戒治處所強制戒治期滿，復經本院為免刑判決確定，其於免
      刑確定後後五年內再有連續施用第一、二級毒品海洛因、安非他命之犯行，業
      如前述，則被告係犯毒品危害防制條例第十條第一、二項之罪，殆無疑義。
（四）強制戒治為保安處分之一種，如因相同原因而宣告多數強制戒治，參考保安處
      分執行法等相關規定意旨，亦只執行其一，故本件被告施用毒品之犯行，因被
      告曾冒用陳玉雪之名應訊，檢察官雖未再向本院聲請先送強制戒治，然被告因
      自九十年四月間某日起至同年七月十一日二十二時許止之施用第一、二級毒品
      之犯行，業經本院以九十年度毒聲字第三四二０號刑事裁定令入戒治處所施以
      強制戒治，有該裁定一份附於臺灣臺中地方法院檢察署九十年度毒偵字第三五
      五五號卷可稽，則公訴人只執行其最後一次施用毒品之前開強制戒治，亦難認
      其起訴程序違反規定，併此敘明。
（五）綜上所述，被告所辯無非事後圖卸刑責之詞不足採信。本件事證明確，被告犯
      行洵堪認定。
三、核被告所為，係犯毒品危害防制條例第十條第一、二項之施用第一、二級毒品罪
    。其施用前持有海洛因、安非他命之低度行為，已為施用之高度行為所吸收，均
    不另論罪。被告先後多次分別施用第一、二級毒品海洛因、安非他命之犯行，均
    時間緊接，犯罪構成要件相同，顯係基於概括犯意為之，均屬連續犯，依刑法第
    五十六條之規定，應以一罪論，並分別加重其刑。而被告所犯前開二罪間，犯意
    各別，行為互殊，應予分論併罰。爰審酌被告犯罪之動機、目的、手段及其前經
    觀察、勒戒與強制戒治，並經免刑判決確定後猶故態復萌，再次施用毒品不輟，
    無視於毒品對自身健康之戕害及國家對杜絕毒品犯罪之禁令，惟施用毒品者均有
    相當程度之生理成癮性及心理依賴性，其犯罪心態與一般刑事犯罪之本質並不相
    同，應側重適當之醫學治療及心理矯治為宜，及被告犯罪後坦承事實但否認犯罪
    之態度等一切情狀，就其所犯前開二罪分別量處如主文所示之刑，並定其應執行
    之刑。復查數罪併罰中之一罪，依刑法規定得易科罰金，若因與不得易科之他罪
    併合處罰結果而不得易科罰金時，原可易科部分所處之刑，自亦毋庸為易科折算
    標準之記載（大法官會議解釋第一四四號參照）；故被告因施用第二級毒品而處
    有期徒刑六月部分，自亦毋庸為易科折算標準之記載。
四、於前開時地經警查獲之物，其中白粉四包經送法務部調查局鑑定結果，確含第一
    級毒品海洛因成分（合計淨重十五‧二六公克，包裝重二‧六八公克），有法務
    部調查局鑑定通知書一份附於本院卷可憑；則前開第一級毒品洛因四包與經警查
    獲之第二級毒品安非他命二包（毛重十四點四公克）均為查獲之毒品，不問屬於
    犯人與否，均應依毒品危害防制條例第十八條第一項前段之規定宣告沒收銷燬之
    。至注射針筒五支、電子磅秤、研磨機、分裝袋、吸食器及杓子等物，並非被告
    所有，業據被告供述在卷，且別無證據足資證明前開物品為違禁物或為被告所有
    供本件犯罪所用之物，爰不另宣告沒收。至被告所用以施用第二級毒品安非他命
    之玻璃球或施用第一級毒品海洛因所用之注射針筒，均未扣案，且或已丟棄而不
    存在，業據被告供述在卷，又別無證據足資證明前開物品為違禁物，爰不另宣告
    沒收。而數罪併罰，應分別宣告其罪之刑，並依刑法第五十一條各款規定，定其
    應執行之刑；此所稱其罪之「刑」，不僅指主刑而言，褫奪公權、沒收等從刑亦
    包括在內，此觀同法條第八款及第九款，就宣告多數褫奪公權及宣告多數沒收者
    ，分別明定其應執行之標準自明。倘於同一判決之數罪併罰，宣告多數褫奪公權
    或沒收，而未依上開規定，宣告其應執行之從刑者，即有判決不適用法則之違背
    法令（最高法院九十年度台上字第七八三五號判決參照）。則前開宣告多數沒收
    部分，依前開說明，自亦應定其應執行之標準。
五、據上論斷，應依刑事訴訟法第二百九十九條第一項前段，毒品危害防制條例第十
    條第一、二項、第二十三條第二項、第十八條第一項前段，刑法第十一條、第五
    十六條、第五十一條第五款、九款，判決如主文。
中      華      民      國      九十一    年      十二    月    十三    日
                                臺灣臺中地方法院刑事第七庭
                                        法  官  陳  卿  和
右正本證明與原本無異。
如不服本判決，應於判決送達後十日內向本院提出上訴狀( 應附繕本 )，上訴於臺灣
高等法院臺中分院。
                                        書記官
中      華      民      國      九十一    年      十二    月    十三    日
【附錄本案論罪科刑法條全文】
毒品危害防制條例第十條第一項、第二項：
施用第一級毒品者，處六月以上五年以下有期徒刑。
施用第二級毒品者，處三年以下有期徒刑。
